【裁判字號】    98,訴緝,441
【裁判日期】    990107
【裁判案由】    強盜等
【裁判全文】
臺灣臺中地方法院刑事判決             98年度訴緝字第441號
公  訴  人  臺灣臺中地方法院檢察署檢察官
被      告  甲○○
選任辯護人  黃紫芝律師（法律扶助基金會）
上列被告因準強盜等案件，經檢察官提起公訴（92年度偵字第22
056號），本院判決如下：
    主    文
甲○○竊盜，因防護贓物，而當場施以強暴，處有期徒刑伍年陸
月。
    犯罪事實
一、甲○○意圖為自己不法所有之犯意，於民國（下同）92年1
    月2日14時30分許，在臺中市○○區○○路二段166之6號，
    趁乙○○至上址訪友不注意時，侵入上址（侵入住宅部分未
    據告訴），竊取乙○○置於上開地點的客廳沙發上之皮包1
    只（內有新台幣8千元、行動電話二支、信用卡及駕照、行
    照）。甲○○得手後，走出門外，正坐上其所有、但尚未發
    動之車號EXD-785號輕機車欲離去時，適乙○○發現皮包遭
    甲○○竊取，追趕而至，擋在甲○○所騎之機車前方，大喊
    「皮包還我，我不會追究」，甲○○為防護贓物（起訴書誤
    載為脫免逮捕，檢察官之論告書已更正），竟不顧乙○○在
    前方，啟動引擎；乙○○為取回皮包，以雙手抓住甲○○所
    騎之上開機車前方2支後照鏡桿；甲○○竟催油門，加速前
    進，乙○○因體力不足，而連同機車踉蹌倒退，達於難以抗
    拒之程度。後甲○○因重心不穩，連同乙○○及其機車跌倒
    在地，並將乙○○壓於機車下方，其所竊得之皮包亦因而從
    懷中掉落在地。甲○○自行起身後，不顧乙○○已受傷，扶
    起上開機車並騎上後，逃離現場；乙○○因此受有頭部撞傷
    、手、腿部擦傷等傷害（傷害部分，已撤回告訴，詳後之理
    由）。
二、案經乙○○訴由台中市警察局第五分局報告臺灣臺中地方法
    院檢察署檢察官偵查起訴。
    理    由
壹、證據能力部分：
    按被告以外之人於審判外之言詞或書面陳述，除法律有規定
    者外，不得作為證據；又被告以外之人於審判外之陳述，雖
    不符前四條之規定，而經當事人於審判程序同意作為證據，
    法院審酌該言詞陳述或書面陳述作成時之情況，認為適當者
    ，亦得為證據。當事人、代理人或辯護人於法院調查證據時
    ，知有第159條第1項不得為證據之情形，而未於言詞辯論終
    結前聲明異議者，視為有前項之同意。刑事訴訟法第159條
    第1項、第159條之5分別定有明文。經查，本判決下列所引
    用之被告以外之人於審判外之陳述（包含書面陳述），檢察
    官、被告、辯護人於本院準備程序中均表示沒有意見，且迄
    於言詞辯論終結前亦未聲明異議。本院審酌上開證據資料製
    作時之情況，尚無違法不當及證明力明顯過低之瑕疵，亦認
    為以之作為證據應屬適當，依刑事訴訟法第159條之5規定，
    認前揭證據資料均有證據能力。
貳、實體方面
一、被告甲○○對於竊取告訴人即證人乙○○之皮包得手、為證
    人乙○○發現、所騎之機車後照鏡被證人乙○○抓住、有催
    油門向前行駛，造成乙○○倒地受傷固不否認，惟否認有準
    強盜之犯行，辯稱：當時因告訴人抓住機車，搖晃之後，我
    之右手不慎碰到油門，才會造成機車加速，我並非有意如此
    ；如果要傷害告訴人，我可以持兇器攻擊告訴人云云。經查
    ：
（一）被告如何竊取證人乙○○之皮包得手，業經被告坦承不諱
      ，核與證人乙○○於警詢、偵查及本院審理時陳述情節相
      符，其確有竊盜既遂之犯行堪認定。
（二）證人乙○○於本院審理時證稱：我發現我的皮包不見，跟
      著跑出去，被告已經騎在機車上，我壓住被告的機車，希
      望他把皮包還我，我說不會追究；我追出來時，被告的機
      車尚未發動，是我擋在機車車前，被告才發動機車；被告
      發動機車要離開，我就抓住兩個後照鏡；但是，被告還是
      發動機車，把我拖行一段路程；我還是抓住，他又加速，
      還要把我甩開，但我不敢放手；被告又加油，加很快，兩
      人一起摔下去，我在下面，撞到頭；當事人是我，我的意
      識清楚被告的動作，他有加速，想要把我甩開等語；按證
      人乙○○與被告素無怨隙，於本院審理時，亦一再表示願
      原諒被告，亦無向被告求償之意，其應無故意甘冒偽證之
      虞而誣陷被告之必要，其證言堪以採信。證人乙○○當時
      緊握被告機車的後照鏡，以證人所在的位置，如有搖晃亦
      不致於碰觸到被告的右手，且證人乙○○明確證稱：被告
      有三次催油門的動作，被告所辯其右手不慎碰到油門，顯
      與現場客觀情狀不符。而依證人乙○○之陳述，證人乙○
      ○站在被告之機車前方時，被告才開始發動引擎，顯然被
      告有利用機車之衝力，行強暴之行為，以迫使證人乙○○
      讓路；其於證人乙○○抓住其後照鏡時，仍有催油門之動
      作，已遂行強暴之行為。
（三）刑法第329條中經擬制為強盜罪之強暴、脅迫構成要件行
      為，乃指達於使人難以抗拒之程度者而言（大法官議決釋
      字第630號解釋參見）。證人乙○○係體弱之女子，顯無
      法抵擋被告催機車油門所造成之衝力，故依當時之情狀，
      證人乙○○已達於難以抗拒之程度；參以證人乙○○倒地
      時，係被壓在機車之下方，更可證明證人乙○○因機車前
      方帶來的衝力，已陷於失去平衡而難以抗拒。
（四）綜上所述，被告所辯，不足採信，其準強盜之犯行堪以認
      定。
二、被告甲○○行為後，刑法業於94年1月7日修正，同年2月2日
    公布，於95年7月1日施行。按行為後法律有變更者，適用行
    為時之法律，但行為後之法律有利於行為人者，適用最有利
    於行為人之法律，現行刑法第2條第1項訂有明文。此條規定
    乃與刑法第1條罪刑法定主義契合，而貫徹法律禁止溯及既
    往原則，係規範行為後法律變更所生新舊法律比較適用之準
    據法，是刑法第2條本身雖經修正，但刑法第2條既屬適用法
    律之準據法，本身尚無比較新舊法之問題，應一律適用裁判
    時之現行刑法第2條規定，以決定適用之刑罰法律，先予辨
    明。又以本次刑法修正之比較新舊法，應就罪刑有關之共犯
    、未遂犯、想像競合犯、牽連犯、連續犯、結合犯，以及累
    犯加重、自首減輕暨其他法定加減原因（如身分加減）與加
    減例等一切情形，綜其全部罪刑之結果而為比較（最高法院
    95年5月23日95年度第8次刑庭會議決議參照）。是以：
（一）刑法第33條第5款關於罰金數額之規定，由銀元1元以上，
      修正為新臺幣1千元以上，以百元計算之。本件就傷害部
      分所涉之刑法第277條第1項規定，於上開增訂修正結果，
      罰金刑之最高額無變更，最低額則由「銀元1元（即新臺
      幣3元）以上」，提高為「新臺幣1千元以上」。新舊法比
      較結果，以舊法有利於行為人，依現行刑法第2條第1項前
      段規定，應適用行為時法律即舊法之規定。
（二）刑法第55條有關牽連犯之規定業已刪除，於新法修正施行
      後，被告所犯刑法第329條、第328條第1項之準強盜罪與
      刑法第277條第1項之傷害罪二罪間，須分論併罰；但依修
      正前刑法之規定，被告所為之上開二罪間，具有牽連犯之
      裁判上一罪關係，而應從一重論以準強盜罪。惟告訴人乙
      ○○於本院審理時已撤回告訴，依新法本院應另為不受理
      之諭知；如依舊法，本院於理由中敘明即可；是比較新舊
      法之結果，新法並未較有利於被告；故應適用被告行為時
      之法律即修正前之刑法第55條規定，論以牽連犯。
（三）綜上所述，本件應適用修正前刑法之規定。
三、被告甲○○竊取財物既遂後，為防護其所竊得之贓物，以發
    動引擎、催油門而加速之強暴方式，使被害人乙○○難以抗
    拒，核被告所為，係犯刑法第329條、第328條第1項之準強
    盜罪。爰審酌被告之犯罪動機、所受教育程度、使用之手段
    、雖竊得財物，但因掉落現場而無實際不法之所得、被害人
    受傷之程度，被告犯後之態度，及於本院審理時，被害人已
    表示願意原諒被告等一切情狀，量處如主文所示之刑。
四、公訴意旨另略以：被告甲○○於上開時、地竊取告訴人乙○
    ○之皮包後，欲騎乘機車離去時，為告訴人乙○○發現；告
    訴人並以雙手抓住被告所騎乘之輕機車前方後照鏡桿，被告
    為防護贓物而基於傷害之犯意，加速衝撞將告訴人乙○○撞
    開，致告訴人乙○○受有頭部撞傷、手、腿部擦傷等傷害。
    按告訴乃論之罪，告訴人於第一審辯論終結前，得撤回其告
    訴，刑事訴訟法第238條第1項定有明文。本件被告經檢察官
    以刑法第277條第1項之傷害罪嫌提起公訴，依同法第287條
    規定，係屬告訴乃論之罪。茲告訴人乙○○當庭表示撤回告
    訴，本應為不受理判決；然公訴人認此部分傷害犯行與上開
    準強盜罪之間，有牽連犯之裁判上之一罪關係，爰不另為不
    受理之諭知，此部分並不經言詞辯論。
據上論斷，應依刑事訴訟法第299條第1項前段，刑法第2條第1項
、第329條、第328條第1項、修正前刑法第55條後段，判決如主
文。
本案經檢察官丙○○到庭執行職務。
中    華    民    國    99    年    1    月     7     日
                  刑事第十庭  審判長法  官  施慶鴻
                                    法  官  莊秋燕
                                    法  官  簡婉倫
以上正本證明與原本無異。
如不服本判決應於收受判決後10日內向本院提出上訴書狀，並應
敘述具體理由；其未敘述上訴理由者，應於上訴期間屆滿後20日
內向本院補提理由書（均須按他造當事人之人數附繕本）「切勿
逕送上級法院」。
                                   書記官  賴瓊珠
中    華    民    國    99    年    1    月     7     日
附錄論罪科刑法條
刑法第329條
竊盜或搶奪，因防護贓物、脫免逮捕或湮滅罪證，而當場施以強
暴脅迫者，以強盜論。
刑法第328條第1項
意圖為自己或第三人不法之所有，以強暴、脅迫、藥劑、催眠術
或他法，至使不能抗拒，而取他人之物或使其交付者，為強盜罪
，處5年以上有期徒刑。

司法院資訊處製作；財團法人民間司法改革基金會備份。
